最高法院刑事判決　　　　　　　　　　　　　　　九十三年度台上字第三四四六號
　　上　訴　人
　　即 自訴 人　廖謝秋菊
　　　　　　　　廖 立 中
　　　　　　　　廖 淑 貞
　　　　　　　　張 國 能
　　共　　　同
　　自訴代理人　繆　　璁律師
　　被　　　告　乙 ○ ○
　　　　　　　　丙 ○ ○
　　　　　　　　甲 ○ ○
右上訴人等因自訴被告等偽造文書等案件，不服台灣高等法院中華民國九十年十月八
日第二審判決（八十八年度上訴字第四五九六號，自訴案號：台灣新竹地方法院八十
五年度自字第三九號），提起上訴，本院判決如左：
    主  文
原判決關於偽造文書部分撤銷，發回台灣高等法院。
其他上訴駁回。
    理  由
本件分兩部分說明之。
一自訴偽造文書（即發回）部分：
原判決以上訴人等在第一審自訴意旨略稱，上訴人廖立中、廖謝秋菊夫妻於民國八十
年底，在苗栗市與被告甲○○、乙○○夫妻合建房屋銷售。於八十二年六月間，依分
配比例，將原判決附表（下稱「附表」）所示餘屋之房屋基地所有權移轉登記為廖立
中、廖謝秋菊之女及女婿即上訴人廖淑貞、張國能名下。迄八十二年九月間，廖謝秋
菊為辦理貸款取得資金，乃促廖淑貞、張國能將印鑑章、印鑑證明書交付被告丙○○
辦理建物過戶及貸款手續。詎被告丙○○、乙○○、甲○○竟共同將廖淑貞、張國能
所有如附表所示之土地所有權分別移轉登記予謝燕蘋、甲○○、程瑞、劉伯舒、陳莉
娜等人，因認被告等三人犯有偽造文書罪嫌等情。惟經審理結果，認為不能證明被告
三人犯罪。乃維持第一審就此部分諭知被告三人均無罪之判決，駁回上訴人等在第二
審之上訴。固非無見。
惟查，(一)、本件自訴意旨，指訴上訴人廖謝秋菊等人將廖淑貞、張國能之印鑑章、印
鑑證明書交予被告丙○○辦理「建物」過戶及貸款手續，而被告等卻持以將附表所示
之「土地」所有權移轉登記予謝燕蘋等人，因認被告三人犯有偽造文書罪嫌等情。是
自訴意旨有無理由，以及被告等三人是否成立犯罪，厥以其等是否確有違反上訴人廖
謝秋菊等人所指示辦理建物過戶及貸款手續之任務，而將印鑑章及印鑑證明書挪用、
擅自辦理附表所示土地之所有權移轉登記之事實，以為斷。乃原審對此爭點並未釐清
，徒謂廖淑貞、張國能二人雖係土地所有人，然均未親履其事，亦未舉證被告等如何
擅自辦理土地過戶，如何成立偽造文書之犯行云云，及辦理附表所示土地所有權移轉
登記之廖、張二人之印鑑章及印鑑證明書均屬真正（見原判決第十一頁第四、五行及
第十二頁第一至第四行），即認定被告等並無偽造文書之犯行，尚嫌未盡調查能事。
(二)、上訴人廖謝秋菊於偵查中，固供述上述印鑑章及印鑑證明書係由上訴人廖立中轉
交被告丙○○辦理等情是實，但廖謝秋菊、廖立中因何原故將印鑑章及印鑑證明書交
予丙○○？係委託丙○○辦理何事？丙○○是否依委託之事項辦理？原判決並未論述
明白，即據此認為該印鑑章及印鑑證明書非被告丙○○不法取得，而資為判決被告等
無罪之基礎（見原判決第十二頁第四行），亦屬理由不備之疏誤。(三)、廖淑貞與乃夫
張國能於第一審陳述「當初我父母親登記給我的名下房子，未經我同意，又過戶給別
人」等語，自係指控其等所有房屋、包含其基地遭人擅自過戶之意旨。但原判決卻論
斷此等供詞，「均與本件自訴意旨所指被告丙○○等人係以偽造文書方法辦理過戶土
地為標的物，已有不符」（見原判決第十頁最末一行及第十一頁第一行）云云，難謂
允洽。上訴人等上訴意旨，均指摘原判決此部分為不當，非無理由，應認有撤銷發回
更審之原因。
二自訴詐欺（即駁回）部分：
按刑事訴訟法第三百七十六條所列各罪之案件，經第二審判決者，不得上訴於第三審
法院，法有明文。本件上訴人等自訴被告等共同詐欺部分之案件，係認被告等共犯刑
法第三百三十九條第一項罪嫌，核屬刑事訴訟法第三百七十六條第四款之案件。依首
開說明，此部分既經第二審判決，自不得上訴於第三審法院。上訴人等竟復提起此部
分上訴，顯為法所不許，應予駁回。
據上論結，應依刑事訴訟法第三百九十七條、第四百零一條、第三百九十五條前段，
判決如主文。
中　　　華　　　民　　　國　　九十三　　年　　　七　　　月　　　八　　　日
                              最高法院刑事第六庭
                                  審判長法官  吳　雄　銘
                                        法官  池　啟　明
                                        法官  石　木　欽
                                        法官  郭　毓　洲
                                        法官  吳　三　龍
      右正本證明與原本無異
                                              書  記  官
中　　　華　　　民　　　國　　九十三　　年　　　七　　　月　　 十三 　　日
                                                                        Ｖ
